【裁判字號】    99,交易,4
【裁判日期】    990430
【裁判案由】    業務過失致重傷
【裁判全文】
              臺灣士林地方法院刑事判決
公  訴  人  臺灣士林地方法院檢察署檢察官
被      告  乙○○
上列被告因業務過失致重傷案件，經檢察官提起公訴（98年度偵
字第7836號），本院判決如下：
    主  文
乙○○犯業務過失傷害致人重傷罪，處有期徒刑伍月，如易科罰
金，以新臺幣壹仟元折算壹日。
    事  實
一、乙○○係臺北市北投地區「4733機車即遞服務站」之收費載
    客機車司機，為從事機車載客業務之人，於民國98年2月9日
    上午11時20分許，應甲○○之要求，以新臺幣（下同）100
    元之代價，騎乘其所有車牌號碼BNT-617 號重型機車（下稱
    系爭機車）後搭載甲○○，沿臺北市○○區○○路由北往南
    方向行駛，預定前往臺北榮民總醫院，途經大業路與該路52
    7 巷路口前，本應注意在未劃分快慢車道之道路，應行駛在
    最外側二車道及依標誌之規定轉彎，而標繪於路面之雙白實
    線，是用以分隔同向車道，禁止變換車道，以及變換車道時
    ，應讓直行車先行，並注意安全距離，而依當時天候晴、日
    間自然光線、柏油路面乾燥無缺陷及障礙物、視距良好，並
    無不能注意之情事，乙○○竟疏未注意，行駛在大業路四線
    車道之內側第一、二車道間之雙白實線上，並在前開路口前
    貿然變換車道向左轉彎欲進入大業路527 巷，適有張峻和（
    業經檢察官為不起訴處分確定）駕駛車牌號碼6R-7538 號自
    用小客車（下稱系爭自小客車）沿同路第一車道自後直行而
    來，見狀避煞不及，以致系爭自小客車之右前車頭、車角撞
    及乙○○騎乘之系爭機車後方，乙○○人車倒地，甲○○則
    往前彈飛至路口，因而受有第二腰椎粉碎性骨折、第12胸椎
    壓迫性骨折合併脊髓損傷、雙下肢癱瘓等傷害，經送醫診治
    ，甲○○雙下肢肌力為零分，傷勢無法痊癒，已達身體重大
    不治之重傷害。乙○○肇事後，於臺北市政府警察局交通警
    察大隊北投分隊警員洪一生前往醫院處理時，當場承認為肇
    事者並說明事發經過，並接受法院裁判。
二、案經甲○○訴由臺北市政府警察局北投分局報告臺灣士林地
    方法院檢察署檢察官偵查起訴。
    理  由
一、按被告以外之人於審判外之陳述雖不符刑事訴訟法第159 條
    之1 至第159 條之4 之規定，而經當事人於審判程序同意作
    為證據，法院審酌該言詞陳述或書面陳述作成時之情況，認
    為適當者，亦得為證據；當事人、代理人或辯護人於法院調
    查證據時，知有刑事訴訟法第159 條第1 項不得為證據之情
    形，而未於言詞辯論終結前聲明異議者，視為有前項之同意
    ，同法第159 條之5 定有明文，其立法意旨在於傳聞證據未
    經當事人之反對詰問予以核實，原則上先予排除。惟若當事
    人已放棄反對詰問權，於審判程序中表明同意該等傳聞證據
    可作為證據；或於言詞辯論終結前未聲明異議，基於尊重當
    事人對傳聞證據之處分權，及證據資料愈豐富，愈有助於真
    實發見之理念，且強化言詞辯論主義，使訴訟程序得以順暢
    進行，上開傳聞證據亦均具有證據能力。查本判決以下所引
    用之書面及言詞陳述之證據能力，均經本院審理時逐一提示
    ，被告表示均無意見，且被告迄言詞辯論終結前亦未聲明異
    議，本院審酌該等供述證據之取得過程並無瑕疵，與本案待
    證事實間復具有相當之關聯性，以之為本案證據尚無不當，
    自得採為證據，合先敘明。
二、訊據被告乙○○對於伊為從事機車載客業務之司機，於98年
    2 月9 日上午11時20分許，應甲○○之要求，以100 元之代
    價，騎乘系爭機車後搭載甲○○，沿臺北市○○區○○路由
    北往南方向行駛，預定前往臺北榮民總醫院，途經臺北市○
    ○區○○路與該路527 巷路口前，行駛在大業路四線車道之
    內側第一、二車道間之雙白實線上，並在前開路口前左轉欲
    進入大業路527 巷，致與張峻和駕駛之系爭自小客車發生碰
    撞，因而造成甲○○彈飛倒地後受有如事實欄所示之傷害及
    重傷害等情坦承不諱（分見偵查卷第39頁、本院卷第27至29
    頁），惟辯稱：伊騎乘系爭機車搭載甲○○，雖有未注意行
    車狀況之疏失，但是張峻和駕駛系爭自小客車自後撞及系爭
    機車，也有疏失，若張峻和當時有保持安全距離，車禍就不
    會發生云云。
三、經查：
  (一)被告坦承之上情，核與告訴人甲○○於本院審理時指訴、證
    述，以及證人即至車禍現場處理之臺北市政府警察局交通警
    察大隊北投分隊員警洪一生於偵查中證述之情節相符（分見
    本院卷第19至23頁、偵查卷第66至67頁），並有臺北市○○
    ○○○道路交通事故現場圖、交通事故補充資料表、交通事
    故談話記錄表、道路交通事故調查報告表各1 紙、現場照片
    12幀（見偵查卷第16至21、49至54頁），以及財團法人振興
    復健醫學中心、臺北市立關渡醫院、馬偕紀念醫院淡水分院
    出具之診斷證明書、長庚醫療財團法人基隆長庚紀念醫院98
    年7 月10日（98）長庚院基法字第134 號函文各1 紙（見偵
    查卷第14、43、81、58頁）附卷可稽，此部分事實足堪認定
    。
  (二)按「機器腳踏車行駛之車道，在未劃分快慢車道之道路，應
    在最外側二車道行駛」、「機器腳踏車行駛至交岔路口，其
    轉彎，應依標誌或標線之規定行駛」、「機器腳踏車變換車
    道時，應讓直行車先行，並注意安全距離」、「雙白實線設
    於路段中，用以分隔同向車道，並禁止變換車道」，道路交
    通安全規則第99條第1 項第1 款前段、第2 項前段、第1 項
    第3 款、道路交通標誌標線號誌設置規則第149 條第1 項第
    1 款第7 目分別規定甚明。經查，依卷附道路交通事故現場
    圖及現場照片所示，被告騎乘系爭機車沿臺北市○○區○○
    路由北往南方向至大業路527 巷口前之大業路共有四個車道
    ，內側第一、二車道間之路面標繪有雙白實線，內側第一車
    道之地面則繪有左轉箭頭，第二、三車道繪有直行箭頭，第
    四車道（即最外側車道）繪有直行併右轉之箭頭，另第四車
    道旁之人行道上則設置有機車兩段左轉之標誌，則被告於上
    開時間騎乘系爭機車行經該路口，自應注意上開規定及行車
    狀況，且當時天候晴、日間自然光線、柏油路面乾燥無缺陷
    及障礙物、視距良好，業經載明於前開之交通事故調查報告
    表，並無不能注意之情事，被告未在大業路最外側二車道行
    駛及依兩段方式左轉，復疏未注意而行駛在大業路四線車道
    之內側第一、二車道間之雙白實線上，並在大業路與該路52
    7 巷路口前，未注意左後側正有由張峻和駕駛之系爭自小客
    車沿第一車道直行接近之情形，即貿然變換車道向左轉，以
    致肇事，造成所搭載之甲○○受有前揭之傷害及重傷害，則
    被告對本件車禍之發生，顯有過失。況本件車禍經檢察官送
    請臺北市車輛行車事故鑑定委員會鑑定，以及由本院送請臺
    北市車輛行車事故鑑定覆議委員會覆議鑑定結果，亦均認為
    被告有轉向疏失及不在規定車道行駛之肇事原因，有臺北市
    交通裁決所98年9 月9 日北市裁鑑字第09840282400 號函所
    附鑑定意見書，以及臺北市政府交通局98年12月16日北市交
    安字第09833966200 號函所附鑑定覆議意見書在卷可參（分
    見偵查卷第72至75頁、本院審交易卷第42至44頁），益徵被
    告確有過失。而甲○○係因本件車禍而受有上開傷害及重傷
    害，詳如前述，則被告之過失行為與甲○○所受傷害及重傷
    害間，即有相當因果關係。
  (三)被告雖另辯稱：張峻和駕駛系爭自小客車自後撞及系爭機車
    ，也有疏失，若張峻和當時有保持安全距離，車禍就不會發
    生云云。然按刑法上之過失者，係指行為人按其情節應注意
    ，並能注意而不注意，或行為人對於構成要件事實，雖預見
    其發生而確信其不發生者而言，刑法第14條定有明文，是刑
    法上過失之認定，應以行為人對該過失行為所生之構成要件
    結果、因果歷程有客觀之預見可能性及主觀預見可能性，且
    行為人基於此預見之可能性，而有違反客觀上之注意義務而
    致構成要件事實發生者，始足當之。次按汽車駕駛人雖可信
    賴其他參與交通之對方亦能遵守交通規則，同時為必要之注
    意，謹慎採取適當之行動，而對於不可預知之他方參予交通
    者之違規行為，並無預防之義務（最高法院74年台上字第42
    19號判例意旨參照）。換言之，汽車（含機車）駕駛人，因
    可信賴其他參與交通之對方亦能遵守交通規則，且衡諸日常
    生活經驗及一般合理駕駛人之注意能力，已為必要之注意，
    並已採取適當之措施，或縱未採取適當之措施，仍無法避免
    交通事故之發生時，該汽車駕駛人對於信賴對方亦能遵守交
    通規則乃竟違規之行為，自無預防之義務，難謂該汽車駕駛
    人即有能注意而不注意之過失，而令負過失之責任（最高法
    院90年度台上字第2400號判決意旨參照）。又道路交通安全
    規則訂立之本旨，乃繫於交通路權優先之概念，亦即關於他
    人違規行為所導致之危險，僅就可預見，且有充足時間可採
    取適當之措施以避免結果之發生時，方負其責任，對於他人
    突發不可知之違規行為並無防止之義務。若事出突然，行為
    人依當時情形，不能注意時，縱有結果發生，仍不得令負過
    失責任。查本件車禍之發生，係被告行駛在大業路四線車道
    之內側第一、二車道間之雙白實線上，並在大業路與該路52
    7 巷路口前貿然變換車道向左轉，張峻和駕駛系爭自小客車
    沿同路第一車道自後直行而來，見狀已避煞不及，系爭自小
    客車之右前車頭、車角撞及乙○○騎乘之系爭機車後方，均
    如上述，則當時直行在第一車道之張峻和實無法預見被告騎
    乘系爭機車會突然變換車道及貿然向左轉之違規行為，揆諸
    前開說明，張峻和並無預防之義務，難謂本件車禍之發生，
    張峻和有何未保持安全距離之過失行為。
  (四)綜上所述，被告前揭所辯尚非可採，本件事證明確，被告犯
    行洵堪認定，應依法論科。
四、核被告所為，係犯刑法第284 條第2 項後段之業務過失傷害
    致人重傷罪。被告於肇事後，在未經有偵查權之機關或公務
    員發覺為肇事者前，向前往醫院處理之員警洪一生承認為肇
    事者而接受裁判，有該員警製作之臺北市○○○○○道路交
    通事故肇事人自首情形記錄表1 紙在卷可憑（見偵查卷第22
    頁），依刑法第62條規定，得減輕其刑。爰審酌被告無前科
    ，有臺灣高等法院被告前案紀錄表1 份在卷可證，素行良好
    ，從事機車載客業務，本應隨時注意遵守交通安全規則及行
    車狀況，以維自身及被搭載乘客之人身安全，其輕率為前開
    違反交通安全規則之行為，造成甲○○受有重傷害之程度，
    犯後之態度以及於肇事後迄未與甲○○達成和解以賠償損害
    等一切情狀，量處如主文所示之刑，並諭知易科罰金之折算
    標準。
據上論斷，應依刑事訴訟法第284 條之1 、第299 條第1 項前段
、刑法第284 條第2 項後段、第62條前段、第41條第1 項前段、
刑法施行法第1 條之1 ，判決如主文。
本案經檢察官張紜瑋到庭執行職務。
中    華    民    國    99    年    4     月    30    日
                  刑事第四庭法  官  林政佑
以上正本證明與原本無異。
如不服本判決應於收受判決後10日內向本院提出上訴書狀，並應
敘述具體理由，其未敘述上訴理由者，應於上訴期間屆滿後20日
內向本院補提理由書（均須按他造當事人之人數附繕本）「切勿
逕送上級法院」。
                            書記官  蔡昀潔
中    華    民    國    99    年    4     月    30    日
附錄本案論罪科刑法條之依據：
中華民國刑法第284條
（過失傷害罪）
因過失傷害人者，處 6 月以下有期徒刑、拘役或 5 百元以下罰
金，致重傷者，處 1 年以下有期徒刑、拘役或 5 百元以下罰金
。
從事業務之人，因業務上之過失傷害人者，處 1 年以下有期徒刑
、拘役或1 千元以下罰金，致重傷者，處 3 年以下有期徒刑、
 拘役或 2 千元以下罰金。

司法院資訊處製作；財團法人民間司法改革基金會備份。
